【裁判字號】    99,抗,12
【裁判日期】    990806
【裁判案由】    拍賣抵押物
【裁判全文】
臺灣宜蘭地方法院民事裁定                99年度抗字第12號
抗  告  人  甲○○
非訟代理人  吳振東律師
相  對  人  乙○○
非訟代理人  陳炎琪律師
上列當事人間拍賣抵押物事件，抗告人對於中華民國99年3月24日
臺灣宜蘭地方法院99年度司拍字第31號裁定提起抗告，本院裁定
如下：
    主  文
原裁定廢棄。
相對人於原審之聲請駁回。
聲請程序費用新臺幣參仟元及抗告費用新臺幣壹仟元由相對人負
擔。
    理  由
一、抗告意旨略以：羅東地政事務所土地登記申請書第21項「申
    請登記以外之約定事項」欄已載明：「本抵押係供民國94年
    11月28日與買主湛喻晴訂立之買賣契約書產權移轉之擔保，
    非屬借貸關係」，是本件並非借貸關係之擔保，而係買賣契
    約產權移轉之擔保，無所謂抵押債權已屆清償期而未受清償
    之問題。況抗告人業已合法解除與湛喻晴間之買賣契約，相
    對人聲請拍賣抵押物，與民法第873 條之要件不合，爰依法
    請求廢棄原裁定，駁回相對人之聲請等語。
二、按抵押權人，於債權已屆清償期，而未受清償者，得聲請法
    院，拍賣抵押物，就其賣得價金而受清償；稱最高限額抵押
    權者，謂債務人或第三人提供其不動產為擔保，就債權人對
    債務人一定範圍內之不特定債權，在最高限額內設定之抵押
    權；最高限額抵押權準用民法第873條規定，民法第873條、
    第881條之1第1項、第881條之17分別定有明文。依此，債權
    人不得就非屬（最高限額）抵押權擔保範圍內之債權主張裁
    定拍賣抵押物。
三、查相對人於原審提出其與第三人湛喻晴間之本票2 紙，主張
    宜蘭縣五結鄉○○段 684、685、686、688、689、691、692
    、696、698、1026地號土地為債務人湛喻晴對相對人所負新
    臺幣（下同）3,800 萬元債務之擔保，茲債務人湛喻晴對相
    對人所負之債務屆期未為清償，聲請裁定拍賣抵押物云云，
    然依上開地號土地之土地登記謄本，抵押權人固為相對人無
    誤，然抵押債務人係抗告人，設定義務人亦為抗告人，與第
    三人湛喻晴無涉，是相對人對第三人湛喻晴之本票債權顯非
    本件最高限額抵押權擔保之範圍，其聲請裁定拍賣上開地號
    土地，與上述法律規定不合。相對人雖稱：依抗告人與湛喻
    晴間買賣契約第3條付款方法第4點規定，抗告人為債務人兼
    義務人，同意以上開土地，設定5,000 萬元之抵押權，用以
    擔保產權之移轉云云，然與抵押權設定登記資料不符，尚難
    採信。至抗告人與第三人湛喻晴間之買賣糾紛應另循訴訟解
    決，尚非本件拍賣抵押物事件所應審酌。準此，原裁定准允
    拍賣抵押物，顯有違誤，本件抗告為有理由，原裁定應予廢
    棄，並由本院駁回相對人之聲請。
四、依非訟事件法第46條、第21條第2項，民事訴訟法第495條之
    1第1項、第450條、第78條，裁定如主文。
中    華    民    國    99    年    8     月    6     日
                  臺灣宜蘭地方法院民事庭
                    審判長法  官  楊麗秋
                          法  官  林翠華
                          法  官  楊坤樵
正本係照原本作成。
本裁定除以適用法規顯有錯誤為理由，不得再抗告；如提再抗告
，應於收受送達後10日內委任律師為代理人向本院提出再抗告狀
，並繳納再抗告費新台幣1,000元。
中    華    民    國    99    年    8     月    6     日
                          書記官  吳文雄

司法院資訊處製作；財團法人民間司法改革基金會備份。
